臺灣臺南地方法院民事裁定　　
110年度家親聲字第62號
聲  請  人  乙○○      
相  對  人  丙○○      （現應送達處所不明）
上列當事人間聲請改定未成年子女權利義務行使負擔事件，本院
裁定如下：
    主  文
兩造所生未成年子女甲○○（民國00年0月00日生）權利義務之行
使或負擔改由聲請人單獨任之。
程序費用新臺幣壹仟元由相對人負擔。
    理  由
一、本件聲請意旨略以：兩造係未成年子女甲○○（民國00年0月0
    0日生）之父母，聲請人與相對人無婚姻關係，相對人於生
    育未成年子女甲○○滿月不久後雙方即分手，自此即未再有聯
    繫。未成年子女甲○○目前15歲，就讀樹人醫專一年級，由於
    聲請人經濟不寬裕，申請子女相關生活及就學補助等事項，
    皆因兩造共同行使親權而屢遭障礙，聲請人苦無相對人之消
    息。聲請人目前擔任模版工人，但因意外事故受傷，短期間
    內無法工作，現因申請未成年子女助學金及相關補助層層受
    限，且即便通過申請，也因為未成年子女無金融帳戶可轉帳
    而延宕，更無法辦理就學貸款等，影響未成年子女生活及就
    學事務甚鉅，為未成年子女之最佳利益，爰向鈞院提出未成
    年子女之權利義務負擔及行使，改由聲請人單獨任之等語。
二、按非婚生子女經認領者，關於未成年子女權利義務之行使或
    負擔，準用第1055條、第1055條之1及第1055條之2之規定。
    民法第1069條之1亦訂有明文。復按行使、負擔權利義務之
    一方未盡保護教養之義務或對未成年子女有不利之情事者，
    他方、未成年子女、主管機關、社會福利機構或其他利害關
    係人得為子女之利益，請求法院改定之。法院為前條裁判時
    ，應依子女之最佳利益，審酌一切情狀，尤應注意下列事項
    ：㈠子女之年齡、性別、人數及健康情形。㈡子女之意願及人
    格發展之需要。㈢父母之年齡、職業、品行、健康情形、經
    濟能力及生活狀況。㈣父母保護教養子女之意願及態度。㈤父
    母子女間或未成年子女與其他共同生活之人間之感情狀況。
    ㈥父母之一方是否有妨礙他方對未成年子女權利義務行使負
    擔之行為。㈦各族群之傳統習俗、文化及價值觀。前項子女
    最佳利益之審酌，法院除得參考社工人員之訪視報告或家事
    調查官之調查報告外，並得依囑託警察機關、稅捐機關、金
    融機構、學校及其他有關機關、團體或具有相關專業知識之
    適當人士就特定事項調查之結果認定之，民法第1055條第3
    項、第1055條之1分別定有明文。經查：
（一）聲請人主張兩造無婚姻關係，並育有未成年子女甲○○（94
      年8月25日生），而未成年子女甲○○經聲請人認領後，雙
      方約定由兩造共任親權人等情，業據聲請人提出戶籍謄本
      為證，此部分事實堪予認定為真。
（二）又聲請人另主張相對人行方不明，從未實際照顧未成年子
      女甲○○，已不適任未成年子女之親權人等情，業經本院依
      職權囑託臺南市童心園社會福利關懷協會派社工員訪視聲
      請人所得之綜合分析與建議為：「親權能力評估：聲請人
      民國109年下半年出車禍，目前無業在家休養，自述恢復
      情況漸佳，近期無收入，經濟狀況略為困窘。聲請人另有
      親屬資源作為支持後盾，能協助聲請人照看未成年人日常
      起居，滿足未成年人基本生活所需。親職能力部分：聲請
      人現能與未成年人討論其志向，親子關係稍有改善，也未
      再有不當管教之情事發生，再者，相對人自未成年人出生
      後，便音訊全無迄今，無法協助未成年人處理其日常或就
      學事務，評估由聲請人執行未成年人親權，較能符合未成
      年人最佳利益。親職時間評估：聲請人過往長時間投入工
      作，現因受傷需休養，大多由聲請人父母協助打理未成年
      人生活起居，聲請人於受傷休養前，長期投入工作分擔未
      成年人扶養費能，能承擔未成年人照顧事務，聲請人投入
      親職時間普通。照護環境評估：聲請人住所為三房一廳公
      寓，住家環境通風無異味，家務整理狀況尚可，惟同住人
      口甚多，未成年人無獨立寢居空間，居住環境略為擁擠。
      親權意願評估：聲請人欲替未成年人辦理就學貸款以及申
      請社福補助期間，皆因兩造共同行使親權而履遭阻礙，且
      因相對人長年無音訊，無法提供協助，故聲請人期待藉由
      法院非訟程序，改由聲請人單方行使負擔未成年人權利義
      務。教育規劃評估：未成年人有明確生涯規劃，自國中就
      學階段便立志取護理相關學校，高中選填志願之際，未成
      年人便與家庭成員表明其志向，家庭成員亦表尊重，目前
      未成年人就讀樹人醫專一年級，就學相關學費用由聲請人
      支付，評估聲請人可支持未成年人生涯就學規劃。未成年
      子女之意願：未成年人現年15歲，就讀樹人醫專一年級，
      其外觀整潔，口語表達能力佳，可清楚陳述其受照顧情況
      以及其親權歸屬之意見。未成年人表示其自幼便未見過相
      對人，亦不知悉其近況，過往生活照顧多由聲請人與其父
      母共同處理，近期未成年人有意聲請就學貸款遭阻，經家
      庭成員討論後，決定向法院提出聲請，由聲請人單方行使
      未成年人親權，未成年人亦表示同意。」等情可參，有該
      協會以110年2月4日南市童心園（監）字第11021091號函
      所檢送之酌定親權與會面交訪視報告在卷可考。
（三）本院參酌上開訪視報告，審之相對人於未成年人甲○○之成
      長過程中選擇長期缺席以對，顯有未能盡保護教養未成年
      人甲○○義務之情事，故若未成年人甲○○權利義務之行使或
      負擔繼續由兩造共同任之，顯已明顯違反未成年人甲○○之
      利益，考量未成年人甲○○目前實際上既係由聲請人單獨撫
      育，且聲請人於親職能力等主客觀條件上均無不適任之處
      ，佐以未成年人甲○○亦適應目前之環境，故應適合由聲請
      人單方任未成年人甲○○之親權人，爰改定未成年人甲○○權
      利義務之行使或負擔由聲請人單獨任之。
三、依家事事件法第104條第3項，裁定如主文。
中　　華　　民　　國　　110 　年　　3 　　月　　16　　日
                    家事法庭  法   官　 楊佳祥
以上正本係照原本作成。
如對本裁定抗告，須於裁定送達後10日內向本院提出抗告狀，並
應繳納抗告費新臺幣1,000元。
中　　華　　民　　國　　110 　年　　3 　　月　　16　　日
                              書記官    許哲萍